【裁判字號】    99,事聲,70
【裁判日期】    990813
【裁判案由】    聲明異議（消債）
【裁判全文】
臺灣嘉義地方法院民事裁定              99年度事聲字第70號
異  議  人
即  債權人  遠東國際商業銀行股份有限公司
法定代理人  甲○○
異  議  人
即  債權人  萬泰商業銀行股份有限公司
法定代理人  乙○○
相  對  人
即  債務人  丙○○○
代  理  人  邱創典律師
上列當事人間因消費者債務清理事件，異議人對本院司法事務官
民國99年7 月16日98年度司執消債更字第95號裁定聲明異議，本
院裁定如下：
  主  文
異議駁回。
異議程序費用由異議人負擔。
  理  由
一按關於更生或清算之程序，除本條例別有規定外，準用民事訴
  訟法之規定，消費者債務清理條例第15條定有明文。次按司法
  事務官處理事件所為之處分，與法院所為者有同一之效力。當
  事人對於司法事務官處理事件所為之終局處分，得於處分送達
  後10日之不變期間內，以書狀向司法事務官提出異議。司法事
  務官認前項異議有理由時，應另為適當之處分；認異議為無理
  由者，應送請法院裁定之。法院認第一項之異議為有理由時，
  應為適當之裁定；認異議為無理由者，應以裁定駁回之。民事
  訴訟法第240 條之3 、第240 之4 條亦分別定有明文。本件異
  議人係對於本院民事執行處司法事務官所為裁定聲明異議，經
  司法事務官認其異議無理由而送請本院為裁定，核與上開條文
  規定相符，先予敘明。
二本件異議人遠東國際商業銀行股份有限公司（下稱遠東銀行）
  異議意旨略以：消費者債務清理條例雖未對更生方案清償期、
  清償成數強制性規定，法院無法對債務人所提更生方案逕予強
  制更改，然法院可居中協調，並依消費者債務清理條例最初之
  立法宗旨與意涵，從中維持債務人更生權益，並兼顧保障債權
  人間之公平受償機會。本件債務人提出每月償還新臺幣（下同
  ）4,000 元，共6 年72期清償之更生方案，清償比例僅35.10
  ﹪，實屬偏低，債務人列報之支出項目中，每月雜支3,500 元
  ，惟未詳列明細，過於籠統，債務人既已負鉅額債務，自應以
  最低之生活標準撙節開銷用以償債，始符誠信公允。而依內政
  部公告之99年度高雄市每人每月最低生活費用為9,829 元，債
  務人所列之個人生活費高達13,515元，現有過奢之嫌，況上開
  最低生活費用已包含房屋相關費用、膳食費、娛樂費用及其他
  生活支出，異議人認債務人於更生方案履行期間之基本生活費
  用應限縮於9,829 元之內，始符公允。另就99年2 月9 日公告
  之債權表部分，異議人債權數額與所陳報之數額有差異，經異
  議人於99年2 月24日具狀請求更正，惟經本院於99年5 月14日
  以嘉院貴民海98司執消債更字第95號函通知於法不合，異議人
  不服，於99年5 月26日再具狀表示意見及理由，惟未予查明審
  酌，債權表尚未確定，原裁定逕予認可本件更生方案，於法不
  符等語。另異議人萬泰商業銀行股份有限公司（下稱萬泰銀行
  ）異議意旨略以：原裁定認債務人名下雖有汽車1 輛，惟已無
  太多殘值，且債務人並未因持有車輛而得以解免部分債務人之
  清償，對債務人並無不利，惟異議人認為，該車輛即使無變賣
  之利益，然債務人所陳報之支出中卻仍含有屬於該車輛之支出
  ，即非屬合理，債務人既已聲請更生程序，自應以儉樸之生活
  程度開支，而非維持過往寬逸之生活品質並企圖免除多數債務
  而聲請更生清算，是於評估債務人清償債務之能力時，應以維
  持一般人最低生活必須之水準即可，故應參酌99年度臺灣省每
  人每月最低生活標準費用9,829 元作為債務人每月生活支出之
  認定，方為合理。債務人所提出更生方案中亦無主張扶養子女
  費用支出，且其子為79年生，已成年，是應認定債務人僅需負
  擔自身、生活支出即可，則更應以前開最低生活標準之費用予
  以合理認定其必要支出之數額。則債務人每月薪資收入18,000
  元，扣除必要及合理之生活費用9,829 元後，債務人每月尚餘
  8,171 元可供償付更生方案，況且債務人負債僅82萬餘元，應
  當提高清償成數以彰顯其誠於還款之決心，並平衡債權人與債
  務人之權利義務，爰依法聲明異議等語。
三按債務人有薪資、執行業務所得或其他固定收入，法院認更生
  方案之條件公允者，得不經債權人會議可決，逕依債務人之聲
  請或依職權以裁定認可更生方案，消費者債務清理條例第64條
  第1 項定有明文。次按消費者債務清理條例之制定，乃為使負
  債務之消費者得依本條例所定程序清理其債務，保障債權人之
  公平受償，以謀求消費者經濟生活之更生，故除有本條例第63
  條第1 項、第64條第2 項所定之情形外，法院得斟酌裁量認可
  更生方案。又更生方案之條件是否公允，必須斟酌債務人之收
  入、生活支出，債權人與債務人之利益衡平、債務人之償債能
  力與清償誠意以及社會公益等因素為綜合判斷。
四經查：
(一)本件債務人經裁定開始更生程序後，經本院公告並定債權人應
  於98年12月9 日前申報債權，該公告並於98年11月25日送達異
  議人遠東銀行，惟遠東銀行遲至98年12月10日始向本院申報債
  權乙節，有本院98年11月23日公告、送達證書、債權人債權陳
  報狀上本院收文戳章附於本院98年度司執消債更字第95號卷內
  可證，足見遠東銀行已遲誤申報債權期間，遠東銀行聲請更正
  債權表，尚屬無據，是原裁定之更生方案未依遠東銀行申報之
  債權額更正，自無違誤。
(二)本院裁准債務人開始更生程序後，債務人提出更生方案，以其
  每月收入18,000元，扣除其每月必要支出13,551元後，以剩餘
  其中4,000 元作為每月（期）更生還款金額，清償期為6 年（
  共72期），總清償金額288,000 元，清償成數達35.1﹪，本院
  司法事務官以該更生方案係公允適當且可行，予以認可。
(三)異議人雖主張：債務人所列每月雜支3,500 元未詳列明細，過
  於籠統，依內政部公告之99年度高雄市每人每月最低生活費用
  為9,829 元，債務人所列之個人生活費高達13,515元，現有過
  奢之嫌，且債務人所陳報之支出中仍含有屬其所保留殘值甚低
  車輛之支出，即非屬合理，且債務人之子為79年生，已成年，
  應認債務人僅需負擔自身、生活支出，而依內政部公告之99年
  度每人每月最低生活費用為9,829 元，應以此最低生活標準認
  定其必要支出之數額，則債務人每月薪資收入18,000元，扣除
  9,829 元後，每月尚餘8,171 元可供償付，且債務人負債僅82
  萬餘元，應當提高清償成數以彰顯其誠於還款之決心等語。然
  債務人所列每月必要支出13,551元係包括國民年金674 元、健
  保費659 元、汽車牌照稅593 元、汽車燃料稅400 元、電話費
  1,050 元、電費975 元、汽油費1,800 元、膳食費3,900 元及
  雜支3,500 元等情，經核國民年金674 元、健保費659 元均係
  債務人個人必要支出，另債務人居住於嘉義縣竹崎鄉，其工作
  係幫人採收水果之零工，需以電話聯絡工作，且工作地點分散
  各處而非固定，是債務人每月支出前揭電話費，且自其住處至
  各處之工作地點及日常生活活動所需油資以上開金額列記，尚
  屬合理。又債務人臚列每月雜支3,500 元係包括日常用品、醫
  療、服裝、汽車維修等費用，亦屬必要且金額尚屬合理。又消
  債條例之立法目的，係在使陷於經濟上困難之消費者，得依該
  條例清理債務，以妥適調整其與債權人間之權利義務，並重建
  其經濟生活，是原則上應以債務人自力所能獲得之固定收入做
  為履行更生方案之基礎，清償成數並非認可更生方案之唯一標
  準，本件債務人清償成數達35.1﹪，尚非甚低，尚難以此認有
  何失公允之處。此外，本件又查無消費者債務清理條例第63條
  第1 項或同條例64條第2 項所定不應或不得認可更生方案之消
  極事由存在。
  則原裁定審酌前情，認債務人所提更生方案確屬公允、適當、
  可行，而逕依同條例第64條第1 項裁定予以認可債務人所提更
  生方案，並依同條例第62條第2 項酌定其生活限制，經核並無
  不合，異議人執前詞指摘原裁定不當，求予廢棄，為無理由，
  應予駁回。
五依民事訴訟法第240 條之4 第3 項、第95條、第78條，裁定如
  主文。
中    華    民    國    99    年    8     月    13    日
                  民事第三庭法  官  蘇雅慧
上為正本係照原本作成。
如不服本裁定，應於裁定送達後10日內，以書狀向本院提出抗告
，並繳納抗告費新臺幣1,000 元。
中    華    民    國    99    年    8     月    13    日
                            書記官  李佳惠

司法院資訊處製作；財團法人民間司法改革基金會備份。
